【裁判字號】    99,裁,1082
【裁判日期】    990513
【裁判案由】    墳墓遷葬
【裁判全文】
最  高  行  政  法  院  裁  定
                                      99年度裁字第1082號
再 審原 告  甲○○
            乙○○
再 審被 告  屏東縣內埔鄉公所
代  表  人  丙○○
上列當事人間墳墓遷葬事件，再審原告對於中華民國99年1月28
日本院99年度判字第58號判決，提起再審之訴，本院裁定如下：
    主  文
再審之訴駁回。
再審訴訟費用由再審原告負擔。
    理  由
一、按提起再審之訴，應依行政訴訟法第277條第1項第4款之規
    定表明再審理由，此為必須具備之程式。所謂表明再審理由
    ，必須指明確定判決有如何合於法定再審事由之具體情事，
    始為相當。倘僅泛言有何條款之再審事由，而無具體情事者
    ，尚難謂已合法表明再審理由。如未表明再審理由，法院無
    庸命其補正。
二、再審被告為改善屏東縣內埔鄉第一公墓（坐落屏東縣內埔鄉
    ○○段355、361及362地號土地）之亂葬現況及符合未來殯
    葬需求，邁向更新公墓公園化之目標，而擬定第一公墓更新
    計畫興建納骨堂，報經屏東縣政府以民國92年12月23日屏府
    民禮字第0920223849號函同意辦理。再審被告並於92年3月
    11日召開和興村鄰長會議說明興辦納骨堂計畫，及於92年3
    月24日以公開信函告知第一公墓墓主關於興建納骨堂之計畫
    ，嗣於93年5月10日以屏內鄉民字第0930006178號公告略以
    ：「主旨：公告辦理本鄉第一公墓部分區域更新，範圍內有
    （無）主墳墓遷葬事宜。依據：殯葬管理條例第27條、第36
    條規定辦理。公告事項：一遷葬原因：為辦理本鄉納骨堂興
    建工程。二遷葬地點：內埔鄉○○段361、362、355地號興
    建本鄉第一公墓納骨堂施作範圍內。三遷葬期限：自公告日
    起三個月內。四遷葬地點內之墳墓所有人、管理人、關係人
    ，請於遷葬期限內至本所辦理遷葬事宜，逾期未遷葬之墳墓
    ，視為無主墳墓，由本所代為遷葬處理，不得異議。五公告
    期限後若再發現墳墓，皆依本公告由本所代為遷葬，不再另
    行公告。」再審原告提起訴願，遭決定駁回，循序提起行政
    訴訟。經原審法院93年度訴字第973號判決駁回。再審原告
    不服，提起上訴，經本院以96年度判字第1159號判決將原判
    決廢棄，發回原審法院更為審理。嗣經原審法院以96年度訴
    更一字第39號判決駁回，並經本院99年度判字第58號判決（
    下稱原確定判決）駁回再審原告之上訴確定。再審原告以原
    確定判決有行政訴訟法第273條第1項第1款再審事由，提起
    本件再審之訴，起訴意旨略以：再審被告未依循「臺灣省屏
    東縣墳墓遷葬補償費查估基準」發放遷葬補償費，反而自訂
    「屏東縣內埔鄉公所興辦第一公墓納骨堂舊墓遷移實施辦法
    」，恣意規定自行遷移者之遷移費一律每穴新臺幣6千元，
    該遷移費並非補償費，故再審被告未給予再審原告補償費，
    系爭遷葬處分有違行為時殯葬管理條例第26條「依法遷葬」
    、第35條「法定補償」規定及司法院釋字第516號解釋所揭
    示之徵收補償結合原則；縱認遷移費係替代補償費之發給，
    上開「屏東縣內埔鄉公所興辦第一公墓納骨堂舊墓遷移實施
    辦法」亦欠缺法源依據，且與「臺灣省屏東縣墳墓遷葬補償
    費查估基準」之規定有違，系爭遷葬處分違法甚明，原確定
    判決仍予以維持，應有適用法規錯誤之違法等語，為其論據
    。經核再審原告上開理由，無非重述其在前訴訟程序之主張
    ，就已經原確定判決指駁不採者，再為指摘，暨就事實認定
    事項再為爭議，而未具體表明原確定判決所適用之法規有何
    顯然不合於法律規定，或有如何顯然違背司法院解釋或本院
    判例之情事，難謂已合法表明再審理由。依首揭規定及說明
    ，本件再審之訴為不合法，應予駁回。
三、據上論結，本件再審之訴為不合法。依行政訴訟法第278條
    第1項、第104條、民事訴訟法第95條、第78條、第85條第1
    項，裁定如主文。
中    華    民    國    99    年    5     月    13    日
                    最高行政法院第一庭
                        審判長法官  楊  惠  欽
                              法官  曹  瑞  卿
                              法官  陳  鴻  斌
                              法官  王  碧  芳
                              法官  胡  方  新
以  上  正  本  證  明  與  原  本  無  異
中    華    民    國    99    年    5     月    14    日
                              書記官  郭  育  玎


司法院資訊處製作；財團法人民間司法改革基金會備份。
